臺灣苗栗地方法院刑事判決
110年度金訴字第30號
公  訴  人  臺灣苗栗地方檢察署檢察官
被      告  邱順祺



上列被告因違反洗錢防制法等案件，經檢察官提起公訴 （110年
度偵緝字第44、45號），因被告於本院準備程序進行中，就被訴
事實為有罪之陳述，經合議庭裁定由受命法官獨任進行簡式審判
程序，判決如下：
    主  文
邱順祺幫助犯洗錢防制法第十四條第一項之一般洗錢罪，累犯，
處有期徒刑參月，併科罰金新臺幣肆萬元，罰金如易服勞役，以
新臺幣壹仟元折算壹日。
　　犯罪事實及理由
一、本件犯罪事實、證據及理由，均引用檢察官起訴書之記載（
    如附件）。並補充、更正如下：
  ㈠犯罪事實部分：
  ⒈將犯罪事實欄一、第8至9列所載「詐騙集團成員」更正為「
    不詳詐騙犯罪者（無證據證明該犯罪者為集團或達3 人以上
    ）」。
  ⒉將犯罪事實欄一、第10列所載「基於共同詐欺取財之犯意聯
    絡」更正為「基於詐欺取財及隱匿犯罪所得去向之犯意」。
  ㈡證據部分：
    補充「被告邱順祺於本院審理中之自白」、「第一商業銀行
    頭份分行110年5月5日一頭份字第00057號函暨函附資料」。
二、論罪科刑：
  ㈠按如行為人主觀上認識該帳戶可能作為收受及提領特定犯罪
    所得使用，他人提領後即產生遮斷資金流動軌跡以逃避國家
    追訴、處罰之效果，仍基於幫助之犯意而提供，應論以幫助
    犯同法第14條第1項之一般洗錢罪（最高法院108年度台上大
    字第3101號裁定意旨參照）。查被告已預見提供帳戶供他人
    使用，他人有將之用於詐欺取財及洗錢犯罪之可能，竟仍不
    違背其本意，將本案帳戶提供予他人，供其實施詐欺取財及
    隱匿犯罪所得去向等犯行，則被告雖未實際參與詐欺取財及
    隱匿犯罪所得去向之行為，然顯係以幫助之不確定故意，參
    與詐欺取財及洗錢構成要件以外之行為，為幫助犯。復因卷
    內並無充分證據，足以認定不詳詐騙犯罪者之人數是否達3
    人以上，是核被告所為，係犯刑法第30條第1項前段、洗錢
    防制法第14條第1項之幫助一般洗錢罪，暨刑法第30條第1項
    前段、第339條第1項之幫助詐欺取財罪。
  ㈡被告以提供帳戶之一行為，使不詳詐騙犯罪者對告訴人陳艷
    真、唐霈瑄實施詐欺取財犯行，而分別侵害其等之財產法益
    ，並同時觸犯上開二罪名，為想像競合犯，應依刑法第55條
    規定，從一重以幫助一般洗錢罪處斷。
　㈢按二以上徒刑之執行，應以核准開始假釋之時間為基準，限
    於原各得獨立執行之刑，均尚未執行期滿，始有依刑法79條
    之1第1、2項規定，合併計算其最低應執行期間，同時合併
    計算其假釋後殘餘刑期之必要。倘假釋時，其中甲罪徒刑已
    執行期滿，則假釋之範圍應僅限於尚殘餘刑期之乙罪徒刑，
    其效力不及於甲罪徒刑。即使監獄將已執行期滿之甲罪徒刑
    與尚在執行之乙罪徒刑合併計算其假釋最低應執行期間，亦
    不影響甲罪業已執行完畢之效力。縱因合併計算最低應執行
    期間而在乙罪徒刑執行中假釋者，於距甲罪徒刑期滿後之假
    釋期間再犯罪，即與累犯之構成要件相符，仍應以累犯論（
    最高法院109年度台上字第2156號判決意旨參照）。經查：
  ⒈被告前因竊盜及施用毒品等案件，經法院分別判處罪刑後，
    復經法院裁定定應執行有期徒刑4年11月確定（下稱甲案，
    刑期自民國100年3月19日起算，指揮書執行完畢日期為105
    年2月18日）；又因施用毒品等案件，經法院分別為科刑判
    決後，另經法院裁定定應執行有期徒刑4年9月確定（下稱乙
    案，刑期自105年2月19日起算，指揮書執行完畢日期為109
    年11月18日）。前開甲、乙兩案經接續執行後，被告於106
    年12月29日因縮短刑期假釋出監等情，有臺灣高等法院被告
    前案紀錄表1份在卷可佐（見本院卷第28至34頁）。而被告
    縱因合併計算最低應執行期間，因而在乙案徒刑執行中假釋
    ，但斯時甲案之刑既已執行完畢，則被告於受甲案徒刑執行
    完畢後5年以內之109年間，故意再犯本案有期徒刑以上之罪
    ，已構成刑法第47條第1項之累犯。
　⒉本院參酌司法院釋字第775號解釋及最高法院109年度台上字
    第5669號判決要旨，審酌被告並無依個案情節應量處最低法
    定刑，又無法適用刑法第59條規定酌量減輕其刑，致生其所
    受刑罰超過所應負擔罪責，而違反比例原則及罪刑相當原則
    之情況，是本院自應依刑法第47條第1項規定加重其刑。
　㈣又被告所犯為幫助犯，其並未實際參與詐欺取財及一般洗錢
    犯行，所犯情節較正犯輕微，爰依刑法第30條第2項規定減
    輕其刑，並與前述累犯加重其刑部分，依法先加後減之。再
    按犯洗錢防制法第14條之罪，在偵查或審判中自白者，減輕
    其刑，同法第16條第2項定有明文。查被告於審理中已自白
    幫助犯一般洗錢犯行，是本院自應依上開規定減輕其刑，並
    與前述刑法第30條第2項減輕其刑部分，依法遞減之。
  ㈤爰審酌被告雖未實際參與詐欺取財及一般洗錢犯行，但其提
    供帳戶供不詳詐騙犯罪者使用，不僅造成執法機關不易查緝
    犯罪行為人，嚴重危害社會治安，助長詐欺取財犯罪之實施
    ，更使詐騙犯罪者得以製造金流斷點，破壞金流秩序之透明
    穩定，因而造成前揭告訴人求償上之困難，所為實屬不該。
    復考量前揭告訴人遭詐騙之金額合計達新臺幣（下同）
    12萬元，可見被告提供帳戶並容任風險之行為，間接釀生非
    輕之危害。再參以除前開構成累犯之前科紀錄不予重複評價
    外，被告另曾因竊盜及施用毒品等案件經法院為科刑判決，
    此品行資料有臺灣高等法院被告前案紀錄表1份附卷供參（
    見本院卷第11至44頁），尚難認其素行良好。惟念被告犯後
    於審理中已坦承犯行，態度尚可，兼衡其於審理中自陳學歷
    為國中肄業，入監前從事農業，家中尚有父母需其扶養等語
    （見本院卷第143頁）之智識程度、家庭與生活狀況等一切
    情狀，量處如主文所示之刑，並就所處罰金刑部分諭知易服
    勞役之折算標準，以資警惕。
三、沒收部分：
    本案並無充分證據，足資證明被告交付帳戶後已實際取得任
    何對價，或因而獲取犯罪所得，是以，本院自無庸對其犯罪
    所得諭知沒收。至於洗錢防制法第18條第1項固規定「犯第1
    4條之罪，其所移轉、變更、掩飾、隱匿、收受、取得、持
    有、使用之財物或財產上利益，沒收之」，惟因被告並非實
    際上持金融帳戶提領贓款之人，與特定犯罪所得間並無物理
    上之接觸關係，且卷內復查無任何證據，足認該等特定犯罪
    所得為被告所有或在其實際掌控中，核無上開條文適用之餘
    地，附此敘明。
據上論斷，應依刑事訴訟法第273條之1第1項、第299條第1項前
段、第310條之2、第454條第2項，洗錢防制法第14條第1項、第1
6條第2項，刑法第11條前段、第30條第1項前段、第2項、第339
條第1項、第55條、第47條第1項、第42條第3項，刑法施行法第1
條之1第1項，判決如主文。
本案經檢察官楊岳都起公訴，檢察官黃智勇到庭執行職務
中    華    民    國     110    年    9    月   14    日
                  刑事第三庭   法  官  朱俊瑋 　
以上正本證明與原本無異。
如不服本判決應於收受判決後20日內向本院提出上訴書狀，並應
敘述具體理由。其未敘述上訴理由者，應於上訴期間屆滿後20日
內向本院補提理由書( 均須按他造當事人之人數附繕本) 「切勿
逕送上級法院」。告訴人或被害人如對本判決不服者，應具備理
由請求檢察官上訴，其上訴期間之計算係以檢察官收受判決正本
之日期為準。　　
  　　　　　　　               書記官　鄭雅雁
中　　華　　民　　國　　110 　年　　9 　　月　　14　　日
附錄本案論罪科刑法條：
洗錢防制法第14條
有第二條各款所列洗錢行為者，處7年以下有期徒刑，併科新臺
幣5百萬元以下罰金。
前項之未遂犯罰之。
前二項情形，不得科以超過其特定犯罪所定最重本刑之刑。
中華民國刑法第30條
（幫助犯及其處罰）
幫助他人實行犯罪行為者，為幫助犯。雖他人不知幫助之情者，
亦同。
幫助犯之處罰，得按正犯之刑減輕之。
中華民國刑法第339條
（普通詐欺罪）
意圖為自己或第三人不法之所有，以詐術使人將本人或第三人之
物交付者，處5年以下有期徒刑、拘役或科或併科50萬元以下罰
金。
以前項方法得財產上不法之利益或使第三人得之者，亦同。
前二項之未遂犯罰之。